【裁判字號】    95,訴,382
【裁判日期】    951027
【裁判案由】    所有權移轉登記
【裁判全文】
臺灣雲林地方法院民事判決               95年度訴字第382號
原      告  丁○○
訴訟代理人  簡承佑律師
            張育誠律師
被      告  丙○○
            乙○○
                      69號
            甲○○
上列當事人間請求所有權移轉登記事件，本院於民國95年10月13
日言詞辯論終結，判決如下：
    主  文
被告應將如附表所示土地之所有權移轉登記與原告。
訴訟費用由被告負擔。
    事實及理由
壹、程序方面：
    被告乙○○、甲○○經本院通知，未於言詞辯論期日到場，
    核無民事訴訟法第386 條各款所列之情形，爰依原告之聲請
    ，由其一造辯論而為判決。
貳、實體方面：
一、原告主張：
  (一)緣被告丙○○、乙○○、甲○○三人之父親林財銘於民國92
    年8 月15日與原告簽訂土地買賣契約書，將其所有重測前坐
    落雲林縣斗六市○○段331-1 地號（即重測後梅林東段1192
    地號）、地目田、面積4346平方公尺、應有部分8 分之1 ；
    同段331-2 地號（即重測後梅林東段1194地號）、地目原、
    面積1234平方公尺、應有部分8 分之1 ；同段331-3 地號（
    即重測後梅林東段1208地號）、地目田、面積4251平方公尺
    、應有部分8 分之1 ；同段331-5 地號（即重測後梅林東段
    1193地號）地目原、面積3556平方公尺、應有部分8 分之1
    、同段335 地號（即重測後梅林西段463 地號）地目田、面
    積1900平方公尺，應有部分8 分之1 等五筆土地（下稱上開
    五筆土地），以新台幣（下同）103 萬元出售予原告，原告
    於買賣當日依約將買賣價金103 萬元匯入訴外人林財銘指定
    之丙○○設於農民銀行斗六分行帳戶內，以之作為林財銘清
    償其積欠農民銀行斗六分行之債務。
  (二)詎訴外人林財銘遲遲未將辦理移轉登記所需文件交付原告，
    致使原告未能辦理上開五筆土地之所有權移轉登記。嗣訴外
    人林財銘於94年2 月11日過世，其所有上開五筆土地由其繼
    承人丙○○、乙○○、甲○○等三人共同繼承。原告雖曾以
    存證信函催告被告三人配合辦理上開五筆土地之所有權移轉
    登記，惟被告均置之不理。嗣後上開五筆土地，因土地共有
    人合併分割後，辦理分割登記，經雲林縣斗六地政事務所重
    新編定為如附表所示地號土地。
  (三)按原告與訴外人林財銘間之買賣契約已合法成立，訴外人林
    財銘死亡後，被告三人為其繼承人，依法負有移轉附表所示
    土地所有權予原告之義務，為此，爰依民法第348 條第1 項
    規定，請求被告三人將附表所示土地所有權移轉登記予原告
    等語。
    並聲明：如主文所示。
二、被告丙○○對於原告之請求表示同意。
    被告乙○○、甲○○雖未於言詞辯論期日到場，惟據其先前
    到庭所提出之書狀，則以：原告與訴外人林財銘間之買賣契
    約並未成立，蓋訴外人林財銘自始至終均不知其所有之土地
    已遭盜賣之事實，因訴外人林財銘生前一再表示不賣祖產之
    意思；況原告所提出之土地買賣契約書上僅有林財銘之用印
    ，並無林財銘之簽名，而原告即買受人為被告丙○○之小姨
    子，其長期居住於台中，何以有興趣購買遠在雲林縣且尚屬
    公同共有之土地，且買賣款項亦非匯入林財銘之帳戶內，而
    係匯入丙○○之帳戶，實不合常理。是依原告所提證據，僅
    能證明訴外人林財銘與農民銀行斗六分行間有借貸關係存在
    。另因訴外人林財銘先前將其個人之印章交與其長子丙○○
    ，由其代領老人年金，詎料，丙○○竟未經本人即林財銘同
    意，且違反本人意願，擅自偽刻林財銘印章，以林財銘名義
    ，將土地出賣予與丙○○有債權債務關係之原告，以清償其
    積欠原告之債務。現林財銘已過世，無從得知該土地買賣契
    約書上林財銘之印鑑是否為真正，是原告應就土地買賣契約
    書上林財銘之印鑑為真正，負舉證責任，縱認該印鑑為真正
    ，遽令本人即林財銘負表見代理之授權人責任，亦過於苛刻
    等語，資為抗辯。
    並聲明：原告之訴駁回，訴訟費用由原告負擔。
三、原告主張重測前坐落雲林縣斗六市○○段331- 1地號、地目
    田、面積4346平方公尺、應有部分8 分之1 ；同段331-2 地
    號、地目原、面積1234平方公尺、應有部分8 分之1 ；同段
    331-3 地號、地目田、面積4251平方公尺、應有部分8 分之
    1 ；同段331-5 地號、地目原、面積3556平方公尺、應有部
    分8 分之1 、同段335 地號、地目田、面積1900平方公尺，
    應有部分8 分之1 等五筆土地，原為訴外人林財銘所有，嗣
    訴外人林財銘於94年2 月11日死亡，上開五筆土地由被告丙○○、乙○○、甲○○繼承。而上開五筆土地於93年11月16
    日經土地重測，重測後編定為為雲林縣斗六市○○○段1192
    地號、地目田、面積4436.26 平方公尺、丙○○、乙○○、
    甲○○公同共有8 分之1 ；梅林東段1194地號、地目原、面
    積1267.79 平方公尺、丙○○、乙○○、甲○○公同共有8
    分之1 ；梅林東段1208地號、地目田、面積4377 .93 平 方
    公尺、丙○○、乙○○、甲○○公同共有8 分之1 ；梅林東
    段1193地號、地目原、面積3460.79 平方公尺、丙○○、乙○○、甲○○公同共有8 分之1 ；梅林西段463 地號、地目
    田、面積1992.52 平方公尺，丙○○、乙○○、甲○○公同
    共有8 分之1 。嗣後上開五筆土地經判決分割，被告丙○○
    、乙○○、甲○○公同共同取得附表所示土地之事實，業據
    原告提出土地買賣契約書、匯款單、土地登記第二類謄本等
    為證，復為被告丙○○所不爭執，堪信為真正。
四、至原告主張訴外人林財銘於92年8 月15日與原告簽訂土地買
    賣契約書，將上開五筆土地，以103 萬元出售予原告，原告
    於買賣當日依約將買賣價金103 萬元匯入訴外人林財銘指定
    之丙○○設於農民銀行斗六分行帳戶內之事實，為被告丙○○所不爭執，被告乙○○、甲○○則以上開情詞置辯。經查
    ：(一)系爭土地買賣契約書上雖無訴外人林財銘之簽名，然已
    經訴外人林財銘用印於立契約書人（甲方）欄下方，有土地
    買賣契約書1 份在卷可按。而土地買賣契約書上林財銘之印
    章，與訴外人林財銘生前於85年4 月5 日至雲林縣斗六戶政
    事務所申請印鑑證明之印鑑相符，業經本院勘驗屬實，並有
    雲林縣斗六戶政事務所之印鑑證明1 份在卷可稽。按私文書
    經本人或其代理人簽名、蓋章或按指印或有法院或公證人之
    認證者，推定為真正，民事訴訟法第358 條定有明文。是系
    爭土地買賣契約書上既經本人即訴外人林財銘蓋章，依上開
    規定，自應推定系爭土地買賣契約書為真正。被告乙○○、
    甲○○辯稱：本件係丙○○擅自偽刻林財銘印章，以林財銘
    名義，將土地出賣予原告云云，並未舉證以實其說，自難採
    信。(二)按買賣價金給付之方式，繫於買賣雙方之約定，出賣
    指定買受人將買賣價金匯入第三人帳戶，亦所在多有，要難
    以買賣價金並非匯入買受人之帳戶內，即認與常情有違。查
    本件訴外人林財銘與原告於簽訂土地買賣契約書時，約定「
    付款方式：乙方（丁○○）應以匯款方式將價款一次全部匯
    入甲方（林財銘）之子丙○○中國農民銀行帳戶，以清償本
    人於該行所借之貸款」等語，有土地買賣契約書1 份在卷足
    憑。是原告基於上開約定，將系爭土地買賣價金匯入丙○○
    設於中國農民銀行之帳戶內，要難認即與常情有違。況依原
    告所提出之假扣押裁定及支付命令，訴外人林財銘至92年2
    月止，確實積欠中國農民銀行本金972,000 元及利息、違約
    金，原告於92年8 月15日以匯款方式給付訴外人林財銘買賣
    價金103 萬元至丙○○設於中國農民銀行之帳戶後，於當日
    經中國農民銀行以之抵沖林財銘積欠該行之貸款972,000 元
    、利息及追索費用，有中國農民銀行放款收回存執、放款利
    息收據、轉帳收入傳票共5 紙在卷可佐，益徵系爭土地買賣
    價金確係訴外人林財銘指定原告匯款至丙○○帳戶，是要難
    以買賣價金並非匯入訴外人林財銘帳戶，即認原告與訴外人
    林財銘間所簽訂之賣賣契約並非真正。(三)再訴外人林財銘本
    人為系爭土地買賣契約之當事人，依買賣契約之約定，負有
    交付其物於買受人並使其取得該物所有權之義務，並非依表
    見代理而負有交付其物於買受人並使其取得該物所有權之義
    務，被告乙○○、甲○○辯稱：縱認該印鑑為真正，遽令本
    人即林財銘負表見代理之授權人責任，過於苛刻等語，顯有
    誤會。綜上所陳，被告乙○○、甲○○上開辯解，均無足取
    。
五、又按物之出賣人負交付其物於買受人並使其取得該物所有權
    之義務，民法第348 條第1 項定有明文。又繼承人自繼承開
    始時，除本法另有規定外，承受被繼承人財產上之一切權利
    、義務。但權利、義務專屬於被繼承人本身者，不在此限，
    民法第1148條亦有明文規定。查原告與訴外人林財銘間之買
    賣契約既已合法成立，且買賣標的明確，無給付不能之情形
    ，原告亦已依約給付買賣價金，被告丙○○、乙○○、甲○○等三人為訴外人林財銘之繼承人，繼承取得附表所示土地
    ，自負有交付附表所示土地並使買受人取得附表所示土地所
    有權之義務，從而，原告本於買賣契約，請求被告丙○○、
    乙○○、甲○○三人將附表所示土地所有權移轉登記予原告
    ，自屬於法有據。
六、綜上所述，原告基於買賣契約及繼承之法律關係，請求被告
    三人將如附表所示土地辦理所有權移轉登記與原告，為有理
    由，應予准許。
七、訴訟費用負擔之依據：民事訴訟法第85條第1 項前段、第78
條。
中    華    民    國    95    年    10    月    27    日
                  民事第二庭    法  官  冷明珍
以上正本係照原本作成
如對本判決上訴，須於判決送達後20日內向本院提出上訴狀
中    華    民    國    95    年    10    月    27    日
                                書記官  朱克文
~F0
附表
┌────────────────┬─┬────┬────┐
│  土      地      坐        落  │地│面    積│權利範圍│
├───┬────┬───┬───┤  ├────┤        │
│縣  市│鄉鎮市區○段    │地  號│目│平方公尺│        │
├───┼────┼───┼───┼─┼────┼────┤
│雲林縣│斗六市  │梅林東│1192-7│田│190.43  │公同共有│
│      │        │      │      │  │        │全部    │
├───┼────┼───┼───┼─┼────┼────┤
│雲林縣│水林鄉  │梅林東│1194-5│原│54.12   │公同共有│
│      │        │      │      │  │        │全部    │
├───┼────┼───┼───┼─┼────┼────┤
│雲林縣│斗六市  │梅林東│1193-6│原│761.47  │公同共有│
│      │        │      │      │  │        │全部    │
├───┼────┼───┼───┼─┼────┼────┤
│雲林縣│斗六市  │梅林東│1208  │田│899.97  │公同共有│
│      │        │      │      │  │        │全部    │
├───┼────┼───┼───┼─┼────┼────┤
│雲林縣│斗六市  │梅林東│1192-4│田│331.69  │公同共有│
│      │        │      │      │  │        │27/180  │
├───┼────┼───┼───┼─┼────┼────┤
│雲林縣│斗六市  │梅林東│1193-4│原│178.52  │公同共有│
│      │        │      │      │  │        │27/180  │
├───┼────┼───┼───┼─┼────┼────┤
│雲林縣│斗六市  │梅林東│1194-4│原│33.94   │公同共有│
│      │        │      │      │  │        │27/180  │
├───┼────┼───┼───┼─┼────┼────┤
│雲林縣│斗六市  │梅林東│1208-6│田│214.82  │公同共有│
│      │        │      │      │  │        │27/180  │
└───┴────┴───┴───┴─┴────┴────┘


司法院資訊處製作；財團法人民間司法改革基金會備份。
